---
title: "Tp_movilidad_cdde2"
author: "Lucas S. Melfi"
date: "2025-05-31"
output: html_document
---

```{r setup, include=FALSE}
knitr::opts_chunk$set(echo = TRUE)
```

```{r Librerías}
library(tidyverse)
library(here)
library(sf)
library(nngeo)

```

```{r Urls}
url_barrios_pop <- "https://cdn.buenosaires.gob.ar/datosabiertos/datasets/ministerio-de-desarrollo-humano-y-habitat/barrios-populares/barrios_populares_badata_WGS84.geojson"

url_barrios2 <- "https://cdn.buenosaires.gob.ar/datosabiertos/datasets/ministerio-de-desarrollo-humano-y-habitat/barrios-populares"

url_comunas <- "https://cdn.buenosaires.gob.ar/datosabiertos/datasets/ministerio-de-educacion/comunas/comunas.geojson"

```


```{r Carga de datos 1}

barrios_pop <- st_read(url_barrios_pop)
st_crs(barrios_pop)
sum(!st_is_valid(barrios_pop))

#391 geometrías invalidas
#Corrijo
barrios_pop <- st_make_valid(barrios_pop)
sum(!st_is_valid(barrios_pop))

#Preguntar a Pablo porque me sigue dando mal

```


```{r Posibilidad 2: Shape}
td <- tempdir()
  download.file(url = paste(url_barrios2,
                            "barrios-populares-badata.zip",
                            sep = "/"),
                destfile = fs::path(td, "barrios-populares-badata.zip") )
  unzip(zipfile = fs::path(td, "barrios-populares-badata.zip"),
        exdir = td)
  barrios3 <- read_sf(fs::path(td, "barrios_vulnerables.shp"))
  rm(td)
st_crs(barrios2)
sum(!st_is_valid(barrios2))

  
```
#Barrios populares 
Capa que contiene el registro de los denominados barrios poulares de la Ciudad Autonoma de Buenos Aires. Dichos barrios son considerados las zonas precarias y vulnerables.
#TIPO_ASENT		
Tipo de registro: Villa, Asentamiento precario, Barrio municipal, Barrio urbanizado, Conjunto habitacional, Núcleo habitacional transitorio. Son categorías definidas según el Ministerio de Desarrollo y Hábitat en Junio de 2020.


```{r Carga de datos 2}

comunas <- st_read(url_comunas)
st_crs(comunas)
sum(!st_is_valid(comunas))


```
#Comunas
Este conjunto de datos proporciona información sobre la ubicación, perímetro y área de las comunas de la Ciudad de Buenos Aires, establecidas a partir de la Ley Orgánica de Comunas (Ley Nº 1777/2005). La información permite analizar la distribución territorial y la organización administrativa de la ciudad, facilitando estudios de planificación urbana y gestión pública.



```{r Operaciones}

```






