---
title: "Tp_movilidad_cdde2"
author: "Lucas S. Melfi"
date: "2025-05-31"
output: html_document
---

```{r setup, include=FALSE}
knitr::opts_chunk$set(echo = TRUE)
```

```{r Librerías}
library(tidyverse)
library(here)
library(sf)
library(nngeo)
library(leaflet)
library(fs)
library(osmdata)
library(osrm)
library(openrouteservice)
```


```{r Urls}


url_barrios2 <- "https://cdn.buenosaires.gob.ar/datosabiertos/datasets/ministerio-de-desarrollo-humano-y-habitat/barrios-populares"

url_comunas <- "https://cdn.buenosaires.gob.ar/datosabiertos/datasets/ministerio-de-educacion/comunas/comunas.geojson"

url_barrioscaba <- "https://cdn.buenosaires.gob.ar/datosabiertos/datasets/ministerio-de-educacion/barrios/barrios.geojson"

url_educativos <- "https://cdn.buenosaires.gob.ar/datosabiertos/datasets/ministerio-de-educacion/establecimientos-educativos/establecimientos_educativos.geojson"

url_radiocensalcaba <- "https://cdn.buenosaires.gob.ar/datosabiertos/datasets/direccion-general-de-estadisticas-y-censos/informacion-censal-por-radio/caba_radios_censales.geojson"

url_radiosamba <- "https://cdn.produccion.gob.ar/cdn-cep/amba-aportantes/Shapes.rar"

url_radiosocioeco <- "https://cdn.produccion.gob.ar/cdn-cep/amba-aportantes/Empleo-AMBA.csv"



```


```{r}
#1 Carga de datos
#1.1 Mapa base Radio Censales AMBA

td <- tempdir()
rar_path <- path(td, "Shapes.rar")
download.file(url = url_radiosamba, destfile = rar_path, mode = "wb")
system(paste('"C:/Program Files/WinRAR/WinRAR.exe" x', shQuote(rar_path), shQuote(td)))
list.files(td, pattern = "\\.shp$", recursive = TRUE)
radios2 <- read_sf(path(td, "Shapes", "Shape AMBA.shp"))
list.files(td, recursive = TRUE)
rm(td)
st_crs(radios2)
sum(!st_is_valid(radios2))
radios2 <- st_transform(radios2, 5347)
```


```{r}
#Dataset ingreso medio AMBA (2022)
radio_socioeco <- read.csv(url_radiosocioeco, fileEncoding = "latin1")
```

```{r}
#Join Df Espacial/No Espacial: Mapa de Radio Censales e Ingresos 

mapa_eco <- left_join(radios2, radio_socioeco, by = c("CO_FRAC_RA" = "LINK" ) ) %>%
  filter(!is.na(Remuneracion_media)) 
rm(radio_socioeco)
```


```{r}
#Ordenamos y clasificamos los clusters

baires_ecorad <- mapa_eco  %>% filter(provincia_id == 2, Remuneracion_media > 30000 ) #Filtrado de CABA
 
bairescm_q <- baires_ecorad %>% mutate(cluster = case_when( 
  Remuneracion_media <= quantile(Remuneracion_media, 0.25, na.rm = TRUE) ~ "Clase baja",
  Remuneracion_media <= quantile(Remuneracion_media, 0.50, na.rm = TRUE) ~ "Clase media",  
  Remuneracion_media <= quantile(Remuneracion_media, 0.75, na.rm = TRUE) ~ "Clase media alta", 
  TRUE ~ "Clase alta"
  ))

```


```{r}
#Cargamos el mapa de barrios y le transformamos el crs
barrioscm_caba <- st_read(url_barrioscaba)
st_crs(barrioscm_caba)
sum(!st_is_valid(barrioscm_caba))
barrioscm_caba <- st_transform(barrioscm_caba, 5347)

#Join espacial para ubicar radio censales en barrios
barrios_cm_sj <- st_join(bairescm_q, barrioscm_caba, join = st_intersects)

#Seleccionamos columnas que nos interesan y renombramos
barrioscm_sjs <- barrios_cm_sj %>% 
  select(CO_FRAC_RA, geometry, Remuneracion_media, cluster, nombre, comuna, perimetro_, area_metro) %>%
  rename(barrios_nom = nombre)
rm(barrios_cm_sj)
```




```{r}
#Agrupamos por barrios y filtramos los que nos interesan 
barrioscm_fil <- barrioscm_sjs %>%
  filter(barrios_nom == "Palermo" & cluster == "Clase alta" | 
           barrios_nom == "Caballito" & cluster == "Clase media alta"|
           barrios_nom == "Almagro" & cluster == "Clase media" ) %>%
  group_by(barrios_nom) %>%
  arrange(desc (Remuneracion_media)) %>%
  slice_head(n=8) %>%
  ungroup()
rm(barrioscm_sjs)

```





```{r}
#Cargamos un mapa de radiocensales de CABA para que nos oficie de mapa base para la visualización
radio_bsas <-  st_read(url_radiocensalcaba)
st_crs(radio_bsas)
sum(!st_is_valid(radio_bsas))
radio_bsas <- st_transform(radio_bsas, 5347)
```



```{r}
#Primera visualizacion: Distribucion socio economica de caba  
ggplot() + 
  geom_sf(data = radio_bsas, fill = "grey90", color = "black") +
  geom_sf(data = barrioscm_fil, aes(fill = barrios_nom), color = "white", size = 0.2) +
  scale_fill_brewer(palette = "Set1") +
  theme_minimal()
```







```{r}
#Trabajamos con anillos concentricos en vez de buffers

# Hacemos  buffers individuales, necesarios para esta operacion
buffer_500 <- barrioscm_fil %>% st_buffer(dist = 500)
buffer_1000 <- barrioscm_fil %>% st_buffer(dist = 1000)
buffer_2000 <- barrioscm_fil %>% st_buffer(dist = 2000)

# Crear los anillos concéntricos
barrioscm_anillos <- bind_rows(
  buffer_500 %>% mutate(distancia = "0-500m"),                              # Anillo interior completo
  st_difference(buffer_1000, buffer_500) %>% mutate(distancia = "500-1000m"),  # Solo la corona entre 500-1000m
  st_difference(buffer_2000, buffer_1000) %>% mutate(distancia = "1000-2000m")  # Solo la corona entre 1000-2000m
) %>%
  mutate(distancia = factor(distancia, levels = c("0-500m", "500-1000m", "1000-2000m")))
```



```{r}
#cargamos las escuelas
educ <- st_read(url_educativos)
sum(!st_is_valid(educ))
educ <- st_transform(educ, 5347) %>% 
  select(escuela = nam , tipo_gestion = ges,  nivel = nen_mde, tipo = tip, geom_edu = geometry)

educ_sna <- educ %>% filter(!is.na(tipo_gestion)) #sacamos los na
rm(educ)

  
```

```{r}
#Hacemos los joins
  barrioscm_educ <- st_join(barrioscm_anillos, educ_sna, join = st_intersects)
  educ_barrioscm <- st_join(educ_sna, barrioscm_anillos, join = st_intersects)%>%
    filter(!is.na(distancia)) 
```


```{r}
#Visualizacion
ggplot() +
  geom_sf(data = radio_bsas, fill = "grey95", color = "grey80", size = 0.1) +
  geom_sf(data = barrioscm_educ, aes(fill = distancia), alpha = 0.02) +
  geom_sf(data = educ_barrioscm, aes(fill = tipo_gestion), alpha = 0.5) +
  labs(title = "Escuelas por tipo de gestión dentro de los buffers",
       fill = "Gestión escolar") +
  theme_minimal()
```




```{r}
p1 <- ggplot() +
  geom_sf(data = radio_bsas, fill = "grey95", color = "grey80", size = 0.1)
p2 <- p1 +
  geom_sf(data = barrioscm_educ, aes(color = distancia), alpha = 0.01, size = 1)
print(p2)
```

```{r}
ggplot() +
  geom_sf(data = radio_bsas, fill = "grey95", color = "grey80", alpha = 0.3, size = 0.1)+
  geom_sf(data = barrioscm_educ, aes(fill = distancia), color = "violet", alpha = 0.3) +
  geom_sf(data = educ_barrioscm, color = "blue", size = 1) +
  labs(
    title = "Escuelas dentro de radios de barrios de clase media y alta",
    fill = "Radio del buffer"
  ) +
  theme_minimal()
```


```{r}
ggplot(educ_barrios) +
  geom_sf(data = radio_bsas, fill = "grey95", color = "white") +
  geom_sf(aes(color = distancia), size = 1, alpha = 0.7) +
  facet_wrap(distancia~barrios_nom) +
  scale_color_brewer(palette = "Set2")+
    theme_minimal() +
  labs(
    title = "Escuelas dentro de buffers de barrios de clase media y alta",
    color = "Distancia al barrio"
  )
```


```{r}

conteo_escuelasbarrios <- barrios_educ %>%
  group_by(barrios_nom, distancia) %>%  # reemplazá ID_barrio por la columna que identifica barrios
  summarize(cantidad_escuelas = n(), .groups = "drop")
```


```{r}
ggplot(conteo_escuelasbarrios, aes(x = barrios_nom, y = cantidad_escuelas, fill = distancia)) +
  geom_bar(stat = "identity", position = "dodge") +
  labs(
    title = "Cantidad de escuelas cercanas por barrio y distancia",
    x = "Barrio",
    y = "Cantidad de escuelas",
    fill = "Distancia del barrio"
  ) +
  theme_minimal() +
  theme(axis.text.x = element_text(angle = 45, hjust = 1))
```
```{r}
ggplot(conteo_escuelasbarrios, aes(x = distancia, y = cantidad_escuelas, fill = distancia)) +
  geom_col() +
  facet_wrap(~barrios_nom) +
  labs(
    title = "Escuelas dentro del radio de cada barrio",
    x = "Distancia",
    y = "Cantidad de escuelas"
  ) +
  theme_minimal()
```


```{r Barrios Populares}
td <- tempdir()
  download.file(url = paste(url_barrios2,
                            "barrios-populares-badata.zip",
                            sep = "/"),
                destfile = fs::path(td, "barrios-populares-badata.zip") )
  unzip(zipfile = fs::path(td, "barrios-populares-badata.zip"),
        exdir = td)
  barrios_vul <- read_sf(fs::path(td, "barrios_vulnerables.shp"))
  rm(td)  
st_crs(barrios_vul)
sum(!st_is_valid(barrios_vul))
barrios_vul <- st_transform(barrios_vul, 5347)
   

```
#Barrios populares 
Capa que contiene el registro de los denominados barrios poulares de la Ciudad Autonoma de Buenos Aires. Dichos barrios son considerados las zonas precarias y vulnerables.
#TIPO_ASENT		
Tipo de registro: Villa, Asentamiento precario, Barrio municipal, Barrio urbanizado, Conjunto habitacional, Núcleo habitacional transitorio. Son categorías definidas según el Ministerio de Desarrollo y Hábitat en Junio de 2020.


```{r}
#Primera visualizacion barrios pop en radio censales
ggplot() +
  geom_sf(data = radio_bsas, fill = "grey90", color = "black", size = 0.1) +
  geom_sf(data = barrios_vul, fill = "red", color = "red", alpha = 1) +
  labs(title = "Ubicación de barrios populares  de CABA - Radiocensales",
       fill = "Comuna") +
  theme_minimal()
```



#Barrios populares 
Capa que contiene el registro de los denominados barrios poulares de la Ciudad Autonoma de Buenos Aires. Dichos barrios son considerados las zonas precarias y vulnerables.
#TIPO_ASENT		
Tipo de registro: Villa, Asentamiento precario, Barrio municipal, Barrio urbanizado, Conjunto habitacional, Núcleo habitacional transitorio. Son categorías definidas según el Ministerio de Desarrollo y Hábitat en Junio de 2020.

#Comunas
Este conjunto de datos proporciona información sobre la ubicación, perímetro y área de las comunas de la Ciudad de Buenos Aires, establecidas a partir de la Ley Orgánica de Comunas (Ley Nº 1777/2005). La información permite analizar la distribución territorial y la organización administrativa de la ciudad, facilitando estudios de planificación urbana y gestión pública.



```{r Operaciones}
#Hacemos el space join entre los barrios y los radiocensales, para unir solo las partes de la geometria, es decir los radiocensales, que se intersectan con los barrios populares

barrios_vul_rs <- st_join(barrios_vul, radios2, join = st_intersects) 


barrios_vul_selec <- barrios_vul_rs %>% filter(NOMBRE %in% c("Villa 31","Villa 31 - Padre Mugica", "Villa 21-24", "Villa 15 - Ciudad Oculta")) %>%
  mutate(NOMBRE = case_when(
    NOMBRE == "Villa 15 - Ciudad Oculta" ~ "Villa_15",
    NOMBRE == "Villa 31 - Padre Mugica" ~ "Villa_31",
    NOMBRE == "Villa 31 - Padre Mugica" ~ "Villa_31",
    NOMBRE == "Villa 21-24" ~ "Villa_21-24"
  ))  %>%
  rename(barrios_nom = NOMBRE)
 #Renombramos para que sea mas facil manejar el dato

barrios_vul_selec <- barrios_vul_selec %>%
  mutate(barrios_nom = coalesce(barrios_nom, "Villa_31")) #esto para que renombre los NA como Villa 31 que es el primer string
rm(barrios_vul)
rm(barrios_vul_rs)



```


```{r}
#Hacemos los buffers
buffer_vul_500  <- barrios_vul_selec %>% st_buffer(500)  %>% mutate(distancia = "500m")
buffer_vul_1000 <- barrios_vul_selec %>% st_buffer(1000) %>% mutate(distancia = "1000m")
buffer_vul_2000 <- barrios_vul_selec %>% st_buffer(2000) %>% mutate(distancia = "2000m")

# Anillos concéntricos para barrios vulnerables
buffers_barrios_vul <- bind_rows(
  buffer_vul_500 %>% mutate(distancia = "0-500m"),
  st_difference(buffer_vul_1000, buffer_vul_500) %>% mutate(distancia = "500-1000m"),
  st_difference(buffer_vul_2000, buffer_vul_1000) %>% mutate(distancia = "1000-2000m")
) %>%
  mutate(distancia = factor(distancia, levels = c("0-500m", "500-1000m", "1000-2000m")))

rm(buffer_vul_500)
rm(buffer_vul_1000)
rm(buffer_vul_2000)
```


```{r}
#Joins: Unimos por interseccion los buffers con las escuelas para ver cuantas entran en cada radio

barrios_vul_educ <- st_join(buffers_barrios_vul, educ_sna, join = st_intersects)
filter(!is.na(distancia))
```

```{r}
educ_barrios_vul <- st_join(educ_sna, buffers_barrios_vul, join = st_intersects)%>%
  filter(!is.na(distancia)) 
#para sacar escuelas que no pertenezcan a ningun buffer (mas adelante para grafico=
educ_puntos <- educ_barrios_vul %>%
  st_cast("POINT")
st_geometry_type(educ_puntos) %>% unique()

```




```{r}
ggplot(educ_barrios_vul) +
  geom_sf(data = radio_bsas, fill = "grey95", color = "white") +
  geom_sf(aes(color = distancia), size = 1) +
  facet_wrap(distancia~NOMBRE) +
  theme_minimal() +
  labs(title = "Escuelas dentro de buffers de barrios populares")
```


```{r}
#Conteo
conteo_esc_bpop <- barrios_vul_educ %>%
  group_by(NOMBRE, distancia) %>%  # reemplazá ID_barrio por la columna que identifica barrios
  summarize(cantidad_escuelas = n(), .groups = "drop") %>%
  arrange(NOMBRE, distancia)


```

```{r}
ggplot(conteo_esc_bpop, aes(x = NOMBRE, y = cantidad_escuelas, fill = distancia)) +
  geom_bar(stat = "identity", position = "dodge") +
  labs(
    title = "Cantidad de escuelas cercanas por barrio vulnerable y distancia",
    x = "Barrio",
    y = "Cantidad de escuelas",
    fill = "Distancia del barrio"
  ) +
  theme_minimal() +
  theme(axis.text.x = element_text(angle = 45, hjust = 1))
```

```{r}
ggplot()+
  geom_col(data = conteo_esc_bpop, aes(x = distancia, y = cantidad_escuelas, fill = distancia)) +
  facet_wrap(~NOMBRE) +
  labs(
    title = "Escuelas dentro del radio de cada barrio",
    x = "Distancia",
    y = "Cantidad de escuelas"
  ) +
  theme_minimal()
```

```{r}
#Geoconsultas OSM

geo_baires <- opq(bbox = "Ciudad Autónoma de Buenos Aires") %>%
  add_osm_feature(key = "highway", value = "footway")
available_features()


distancias_osrm <- osrmTable(
  src = barrios_vul_selec,           # tus barrios vulnerables ( polígonos)
  dst = educ_barrios_vul,       # solo las escuelas cercanas por buffer
  osrm.profile = "foot"          # caminando
)

#El problema es que el source (src) debe ser punto. Entonces transformamos puntos. Al ser radiocensal la perdida de precisión es mínima.

barrios_puntos <- barrios_vul_selec %>%
  st_point_on_surface()

distancias_osrm <- osrmTable(
  src = barrios_puntos,           # tus barrios vulnerables ( polígonos)
  dst = proximidad,       # solo las escuelas cercanas por buffer
  osrm.profile = "foot"          # caminando
)

barrios_puntos <- barrios_vul_selec %>% 
  st_cast("POINT")
st_geometry_type(barrios_puntos) %>% unique()

barrios_puntos$id <- paste0("barrio_", seq_len(nrow(barrios_puntos)))
educ_barrios_vul$id <- paste0("escuela_", seq_len(nrow(educ_barrios_vul)))

unique(st_geometry_type(barrios_puntos))        # Debería devolver "POINT"
unique(st_geometry_type(educ_barrios_vul))      # También "POINT"

```



```{r}
barrios_test <- barrios_puntos[1:3, ]
escuelas_test <- educ_barrios_vul[1:10, ]

distancias_test <- osrmTable(
  src = barrios_test,
  dst = escuelas_test,
  osrm.profile = "foot"
)


```

```{r}
proximidad <- st_join(barrios_puntos, educ_barrios_vul, join = st_nearest_feature)

```

```{r}
library(osrm)

# Usa el servidor público de OSRM - GRATIS
tiempo_caminando <- osrmTable(
  src = barrios_puntos,
  dst = educ_puntos,
  osrm.profile = "foot",
  osrm.server = "https://router.project-osrm.org/"  # servidor público
)

```
```{r}
# Test con solo 2 barrios y 2 escuelas
test_barrios <- barrios_puntos[1:2,]
test_escuelas <- educ_puntos[1:2,]

tiempo_test <- osrmTable(
  src = test_barrios,
  dst = test_escuelas,
  osrm.profile = "foot"
)
```


```{r}
  ors_api_key("eyJvcmciOiI1YjNjZTM1OTc4NTExMTAwMDFjZjYyNDgiLCJpZCI6IjJkNDUzYTY5M2FjMDRjN2E4YmQyNDI3YjFiMzE0MGEwIiwiaCI6Im11cm11cjY0In0=rm")

# Calcular matriz de tiempos
matriz_tiempos <- ors_matrix(
  locations = rbind(st_coordinates(barrios_puntos), 
                   st_coordinates(educ_puntos)),
  profile = "foot-walking",
  metrics = c("duration", "distance")
)
```
```{r}
# Calcular solo la escuela más cercana por barrio
calcular_cercana_ors <- function(barrio_coords, escuelas_coords) {
  
  # Combinar: 1 barrio + todas las escuelas
  coords <- rbind(barrio_coords, escuelas_coords)
  
  if(nrow(coords) > 50) {
    # Si hay más de 50 escuelas, tomar muestra
    muestra_escuelas <- sample(nrow(escuelas_coords), min(49, nrow(escuelas_coords)))
    coords <- rbind(barrio_coords, escuelas_coords[muestra_escuelas,])
  }
  
  matriz <- ors_matrix(
    locations = coords,
    profile = "foot-walking",
    metrics = "duration"
  )
  
  # Primera fila = distancias desde el barrio
  tiempos <- matriz$durations[1, -1]
  return(min(tiempos, na.rm = TRUE))
}

# Aplicar a cada barrio individualmente
barrios_puntos$tiempo_escuela_cercana <- map_dbl(1:nrow(barrios_puntos), function(i) {
  cat("Barrio", i, "\n")
  tiempo <- calcular_cercana_ors(
    st_coordinates(barrios_puntos[i,]), 
    st_coordinates(educ_puntos)
  )
  Sys.sleep(2)
  return(tiempo)
})
```
```{r}
ors_api_key()
ors_api_key("eyJvcmciOiI1YjNjZTM1OTc4NTExMTAwMDFjZjYyNDgiLCJpZCI6IjJkNDUzYTY5M2FjMDRjN2E4YmQyNDI3YjFiMzE0MGEwIiwiaCI6Im11cm11cjY0In0=")
```

```{r}
library(openrouteservice)

# Configurar tu API key
ors_api_key("TU_API_KEY_AQUI")

# IMPORTANTE: Usar ors_matrix (no otras funciones)
# Matrix V2 permite máximo 50x50 ubicaciones por request

# Test con pocos datos primero
test_barrios <- barrios_puntos[1:2,]
test_escuelas <- educ_puntos[1:5,]

# Combinar coordenadas (barrios primero, luego escuelas)
coords_combinadas <- rbind(
  st_coordinates(test_barrios),
  st_coordinates(test_escuelas)
)

# Test básico
test_matriz <- ors_matrix(
  locations = coords_combinadas,
  profile = "foot-walking",
  metrics = c("duration"),
  units = "m"
)

print(test_matriz)
```
```{r}
library(httr)

# Test directo a la API
tu_api_key <- "eyJvcmciOiI1YjNjZTM1OTc4NTExMTAwMDFjZjYyNDgiLCJpZCI6IjJkNDUzYTY5M2FjMDRjN2E4YmQyNDI3YjFiMzE0MGEwIiwiaCI6Im11cm11cjY0In0="

response <- GET(
  url = "https://api.openrouteservice.org/v2/matrix/foot-walking",
  add_headers(Authorization = paste("Bearer", tu_api_key)),
  body = list(
    locations = list(
      c(-58.3816, -34.6037),
      c(-58.3700, -34.6100)
    )
  ),
  encode = "json"
)

print(response$status_code)
print(content(response, "text"))
```

```{r}
library(httr)
library(jsonlite)

# Test correcto con POST
tu_api_key <- "eyJvcmciOiI1YjNjZTM1OTc4NTExMTAwMDFjZjYyNDgiLCJpZCI6IjJkNDUzYTY5M2FjMDRjN2E4YmQyNDI3YjFiMzE0MGEwIiwiaCI6Im11cm11cjY0In0="

response <- POST(
  url = "https://api.openrouteservice.org/v2/matrix/foot-walking",
  add_headers(
    Authorization = paste("Bearer", tu_api_key),
    `Content-Type` = "application/json"
  ),
  body = toJSON(list(
    locations = list(
      c(-58.3816, -34.6037),
      c(-58.3700, -34.6100)
    )
  ), auto_unbox = TRUE),
  encode = "raw"
)

print(response$status_code)
print(content(response, "text"))
```
```{r}
library(openrouteservice)

# Tu API key está bien, configurarla
ors_api_key("eyJvcmciOiI1YjNjZTM1OTc4NTExMTAwMDFjZjYyNDgiLCJpZCI6IjJkNDUzYTY5M2FjMDRjN2E4YmQyNDI3YjFiMzE0MGEwIiwiaCI6Im11cm11cjY0In0=")

# Test exactamente igual que el manual
test_coords <- matrix(c(-58.3816, -34.6037,
                       -58.3700, -34.6100),
                     nrow = 2, byrow = TRUE)

# Esto debería funcionar ahora
test_matriz <- ors_matrix(
  locations = test_coords,
  profile = "foot-walking",
  metrics = "duration"
)

print(test_matriz)
```

```{r}
# Primero verificar el sistema de coordenadas actual
print("CRS actual barrios:")
st_crs(barrios_puntos)

print("CRS actual escuelas:")
st_crs(educ_puntos)

# Convertir a coordenadas geográficas WGS84
barrios_wgs84 <- st_transform(barrios_puntos, crs = 4326)
escuelas_wgs84 <- st_transform(educ_puntos, crs = 4326)

# Verificar las coordenadas convertidas
print("Coordenadas barrio convertidas (lon, lat):")
print(st_coordinates(barrios_wgs84[1,]))

print("Coordenadas escuelas convertidas (lon, lat):")
print(st_coordinates(escuelas_wgs84[1:3,]))




```
```{r}
# Test con coordenadas en WGS84
test_barrios_wgs84 <- barrios_wgs84[1:1,]
test_escuelas_wgs84 <- escuelas_wgs84[1:3,]

# Combinar coordenadas (ahora deberían estar en formato lon/lat)
coords_wgs84 <- rbind(
  st_coordinates(test_barrios_wgs84),
  st_coordinates(test_escuelas_wgs84)
)

print("Coordenadas en WGS84 (deberían ser ~-58, -34):")
print(coords_wgs84)

# Test con OpenRouteService
matriz_wgs84 <- ors_matrix(
  locations = coords_wgs84,
  profile = "foot-walking",
  metrics = "duration"
)

print("¡Funciona! Matriz de tiempos:")
print(matriz_wgs84$durations)

# Tiempos a escuelas
tiempos_escuelas <- matriz_wgs84$durations[1, -1]
print(paste("Tiempos a escuelas:", paste(round(tiempos_escuelas/60, 1), collapse = ", "), "minutos"))
```
```{r}
# Función para procesar todos los barrios
calcular_accesibilidad_completa <- function(barrios_wgs84, escuelas_wgs84, max_escuelas = 20) {
  
  n_barrios <- nrow(barrios_wgs84)
  
  resultados <- data.frame(
    barrio_id = 1:n_barrios,
    tiempo_escuela_cercana_min = NA,
    tiempo_escuela_cercana_seg = NA,
    num_escuelas_evaluadas = NA
  )
  
  for(i in 1:n_barrios) {
    
    cat("Procesando barrio", i, "de", n_barrios, "\n")
    
    tryCatch({
      
      # Tomar hasta 20 escuelas para no exceder límites
      n_escuelas <- min(max_escuelas, nrow(escuelas_wgs84))
      
      # Combinar coordenadas: 1 barrio + N escuelas
      coords <- rbind(
        st_coordinates(barrios_wgs84[i,]),
        st_coordinates(escuelas_wgs84[1:n_escuelas,])
      )
      
      # Calcular matriz
      matriz <- ors_matrix(
        locations = coords,
        profile = "foot-walking",
        metrics = "duration"
      )
      
      # Extraer tiempos a escuelas (fila 1, columnas 2 en adelante)
      tiempos <- matriz$durations[1, -1]
      
      # Encontrar el mínimo
      tiempo_min_seg <- min(tiempos, na.rm = TRUE)
      tiempo_min_min <- tiempo_min_seg / 60
      
      # Guardar resultados
      resultados$tiempo_escuela_cercana_seg[i] <- tiempo_min_seg
      resultados$tiempo_escuela_cercana_min[i] <- tiempo_min_min
      resultados$num_escuelas_evaluadas[i] <- n_escuelas
      
      # Pausa para respetar rate limits (40 per minute = 1.5 seg)
      Sys.sleep(2)
      
    }, error = function(e) {
      cat("Error en barrio", i, ":", e$message, "\n")
    })
  }
  
  return(resultados)
}

# Ejecutar análisis completo
accesibilidad_final <- calcular_accesibilidad_completa(barrios_wgs84, escuelas_wgs84)

# Ver resultados
head(accesibilidad_final)
summary(accesibilidad_final$tiempo_escuela_cercana_min)

# Estadísticas básicas
cat("Tiempo promedio a escuela más cercana:", 
    round(mean(accesibilidad_final$tiempo_escuela_cercana_min, na.rm = TRUE), 1), 
    "minutos\n")
```

