---
title: "Tp_movilidad_cdde2"
author: "Lucas S. Melfi"
date: "2025-05-31"
output: html_document
---

```{r setup, include=FALSE}
knitr::opts_chunk$set(echo = TRUE)
```

```{r Librerías}
library(tidyverse)
library(here)
library(sf)
library(nngeo)
library(leaflet)
library(fs)
library(osmdata)
library(osrm)
library(openrouteservice)
```


```{r Urls}


url_barrios2 <- "https://cdn.buenosaires.gob.ar/datosabiertos/datasets/ministerio-de-desarrollo-humano-y-habitat/barrios-populares"

url_comunas <- "https://cdn.buenosaires.gob.ar/datosabiertos/datasets/ministerio-de-educacion/comunas/comunas.geojson"

url_barrioscaba <- "https://cdn.buenosaires.gob.ar/datosabiertos/datasets/ministerio-de-educacion/barrios/barrios.geojson"

url_educativos <- "https://cdn.buenosaires.gob.ar/datosabiertos/datasets/ministerio-de-educacion/establecimientos-educativos/establecimientos_educativos.geojson"

url_radiocensalcaba <- "https://cdn.buenosaires.gob.ar/datosabiertos/datasets/direccion-general-de-estadisticas-y-censos/informacion-censal-por-radio/caba_radios_censales.geojson"

url_radiosamba <- "https://cdn.produccion.gob.ar/cdn-cep/amba-aportantes/Shapes.rar"

url_radiosocioeco <- "https://cdn.produccion.gob.ar/cdn-cep/amba-aportantes/Empleo-AMBA.csv"



```


```{r}
#1 Carga de datos
#1.1 Mapa base Radio Censales AMBA

td <- tempdir()
rar_path <- path(td, "Shapes.rar")
download.file(url = url_radiosamba, destfile = rar_path, mode = "wb")
system(paste('"D:/PROGRAMS-HDD/WinRAR/WinRAR.exe" x', shQuote(rar_path), shQuote(td)))
list.files(td, pattern = "\\.shp$", recursive = TRUE)
radios2 <- read_sf(path(td, "Shapes", "Shape AMBA.shp"))
list.files(td, recursive = TRUE)
rm(td)
st_crs(radios2)
sum(!st_is_valid(radios2))
radios2 <- st_transform(radios2, 5347)
```


```{r}
#Dataset ingreso medio AMBA (2022)
radio_socioeco <- read.csv(url_radiosocioeco, fileEncoding = "latin1")
```

```{r}
#Join Df Espacial/No Espacial: Mapa de Radio Censales e Ingresos 

mapa_eco <- left_join(radios2, radio_socioeco, by = c("CO_FRAC_RA" = "LINK" ) ) %>%
  filter(!is.na(Remuneracion_media)) 
rm(radio_socioeco)
```


```{r}
#Ordenamos y clasificamos los clusters

baires_ecorad <- mapa_eco  %>% filter(provincia_id == 2, Remuneracion_media > 30000 ) #Filtrado de CABA
 
bairescm_q <- baires_ecorad %>% mutate(cluster = case_when( 
  Remuneracion_media <= quantile(Remuneracion_media, 0.25, na.rm = TRUE) ~ "Clase baja",
  Remuneracion_media <= quantile(Remuneracion_media, 0.50, na.rm = TRUE) ~ "Clase media",  
  Remuneracion_media <= quantile(Remuneracion_media, 0.75, na.rm = TRUE) ~ "Clase media alta", 
  TRUE ~ "Clase alta"
  ))

```


```{r}
#Cargamos el mapa de barrios y le transformamos el crs
barrioscm_caba <- st_read(url_barrioscaba)
st_crs(barrioscm_caba)
sum(!st_is_valid(barrioscm_caba))
barrioscm_caba <- st_transform(barrioscm_caba, 5347)

#Join espacial para ubicar radio censales en barrios
barrios_cm_sj <- st_join(bairescm_q, barrioscm_caba, join = st_intersects)

#Seleccionamos columnas que nos interesan y renombramos
barrioscm_sjs <- barrios_cm_sj %>% 
  select(CO_FRAC_RA, geometry, Remuneracion_media, cluster, nombre, comuna, perimetro_, area_metro) %>%
  rename(barrios_nom = nombre)
rm(barrios_cm_sj)
```




```{r}
#Agrupamos por barrios y filtramos los que nos interesan 
barrioscm_fil <- barrioscm_sjs %>%
  filter(barrios_nom == "Palermo" & cluster == "Clase alta" | 
           barrios_nom == "Caballito" & cluster == "Clase media alta"|
           barrios_nom == "Almagro" & cluster == "Clase media" ) %>%
  group_by(barrios_nom) %>%
  arrange(desc (Remuneracion_media)) %>%
  slice_head(n=8) %>%
  ungroup()
rm(barrioscm_sjs)

```





```{r}
#Cargamos un mapa de radiocensales de CABA para que nos oficie de mapa base para la visualización
radio_bsas <-  st_read(url_radiocensalcaba)
st_crs(radio_bsas)
sum(!st_is_valid(radio_bsas))
radio_bsas <- st_transform(radio_bsas, 5347)
```



```{r}
#Primera visualizacion: Distribucion socio economica de caba  
ggplot() + 
  geom_sf(data = radio_bsas, fill = "grey90", color = "black") +
  geom_sf(data = barrioscm_fil, aes(fill = barrios_nom), color = "white", size = 0.2) +
  scale_fill_brewer(palette = "Set1") +
  theme_minimal()
```







```{r}
#Trabajamos con anillos concentricos en vez de buffers

# Hacemos  buffers individuales, necesarios para esta operacion
buffer_500 <- barrioscm_fil %>% st_buffer(dist = 500)
buffer_1000 <- barrioscm_fil %>% st_buffer(dist = 1000)
buffer_2000 <- barrioscm_fil %>% st_buffer(dist = 2000)

# Crear los anillos concéntricos
barrioscm_anillos <- bind_rows(
  buffer_500 %>% mutate(distancia = "0-500m"),                              # Anillo interior completo
  st_difference(buffer_1000, buffer_500) %>% mutate(distancia = "500-1000m"),  # Solo la corona entre 500-1000m
  st_difference(buffer_2000, buffer_1000) %>% mutate(distancia = "1000-2000m")  # Solo la corona entre 1000-2000m
) %>%
  mutate(distancia = factor(distancia, levels = c("0-500m", "500-1000m", "1000-2000m")))
```



```{r}
#cargamos las escuelas
educ <- st_read(url_educativos)
sum(!st_is_valid(educ))
educ <- st_transform(educ, 5347) %>% 
  select(escuela = nam , tipo_gestion = ges,  nivel = nen_mde, tipo = tip, geom_edu = geometry)

educ_sna <- educ %>% filter(!is.na(tipo_gestion)) #sacamos los na
rm(educ)

  
```

```{r}
#Hacemos los joins
  barrioscm_educ <- st_join(barrioscm_anillos, educ_sna, join = st_intersects)
  educ_barrioscm <- st_join(educ_sna, barrioscm_anillos, join = st_intersects)%>%
    filter(!is.na(distancia)) 
```


```{r}
#Visualizacion
ggplot() +
  geom_sf(data = radio_bsas, fill = "grey95", color = "grey80", size = 0.1) +
  geom_sf(data = barrioscm_educ, aes(fill = distancia), alpha = 0.02) +
  geom_sf(data = educ_barrioscm, aes(fill = tipo_gestion), alpha = 0.5) +
  labs(title = "Escuelas por tipo de gestión dentro de los buffers",
       fill = "Gestión escolar") +
  theme_minimal()
```




```{r}
p1 <- ggplot() +
  geom_sf(data = radio_bsas, fill = "grey95", color = "grey80", size = 0.1)
p2 <- p1 +
  geom_sf(data = barrioscm_educ, aes(color = distancia), alpha = 0.01, size = 1)
print(p2)
```

```{r}
ggplot() +
  geom_sf(data = radio_bsas, fill = "grey95", color = "grey80", alpha = 0.3, size = 0.1)+
  geom_sf(data = barrioscm_educ, aes(fill = distancia), color = "violet", alpha = 0.3) +
  geom_sf(data = educ_barrioscm, color = "blue", size = 1) +
  labs(
    title = "Escuelas dentro de radios de barrios de clase media y alta",
    fill = "Radio del buffer"
  ) +
  theme_minimal()
```


```{r}
ggplot(educ_barrios) +
  geom_sf(data = radio_bsas, fill = "grey95", color = "white") +
  geom_sf(aes(color = distancia), size = 1, alpha = 0.7) +
  facet_wrap(distancia~barrios_nom) +
  scale_color_brewer(palette = "Set2")+
    theme_minimal() +
  labs(
    title = "Escuelas dentro de buffers de barrios de clase media y alta",
    color = "Distancia al barrio"
  )
```


```{r}

conteo_escuelasbarrios <- barrios_educ %>%
  group_by(barrios_nom, distancia) %>%  # reemplazá ID_barrio por la columna que identifica barrios
  summarize(cantidad_escuelas = n(), .groups = "drop")
```


```{r}
ggplot(conteo_escuelasbarrios, aes(x = barrios_nom, y = cantidad_escuelas, fill = distancia)) +
  geom_bar(stat = "identity", position = "dodge") +
  labs(
    title = "Cantidad de escuelas cercanas por barrio y distancia",
    x = "Barrio",
    y = "Cantidad de escuelas",
    fill = "Distancia del barrio"
  ) +
  theme_minimal() +
  theme(axis.text.x = element_text(angle = 45, hjust = 1))
```
```{r}
ggplot(conteo_escuelasbarrios, aes(x = distancia, y = cantidad_escuelas, fill = distancia)) +
  geom_col() +
  facet_wrap(~barrios_nom) +
  labs(
    title = "Escuelas dentro del radio de cada barrio",
    x = "Distancia",
    y = "Cantidad de escuelas"
  ) +
  theme_minimal()
```


```{r Barrios Populares}
td <- tempdir()
  download.file(url = paste(url_barrios2,
                            "barrios-populares-badata.zip",
                            sep = "/"),
                destfile = fs::path(td, "barrios-populares-badata.zip") )
  unzip(zipfile = fs::path(td, "barrios-populares-badata.zip"),
        exdir = td)
  barrios_vul <- read_sf(fs::path(td, "barrios_vulnerables.shp"))
  rm(td)  
st_crs(barrios_vul)
sum(!st_is_valid(barrios_vul))
barrios_vul <- st_transform(barrios_vul, 5347)
   

```
#Barrios populares 
Capa que contiene el registro de los denominados barrios poulares de la Ciudad Autonoma de Buenos Aires. Dichos barrios son considerados las zonas precarias y vulnerables.
#TIPO_ASENT		
Tipo de registro: Villa, Asentamiento precario, Barrio municipal, Barrio urbanizado, Conjunto habitacional, Núcleo habitacional transitorio. Son categorías definidas según el Ministerio de Desarrollo y Hábitat en Junio de 2020.


```{r}
#Primera visualizacion barrios pop en radio censales
ggplot() +
  geom_sf(data = radio_bsas, fill = "grey90", color = "black", size = 0.1) +
  geom_sf(data = barrios_vul, fill = "red", color = "red", alpha = 1) +
  labs(title = "Ubicación de barrios populares  de CABA - Radiocensales",
       fill = "Comuna") +
  theme_minimal()
```



#Barrios populares 
Capa que contiene el registro de los denominados barrios poulares de la Ciudad Autonoma de Buenos Aires. Dichos barrios son considerados las zonas precarias y vulnerables.
#TIPO_ASENT		
Tipo de registro: Villa, Asentamiento precario, Barrio municipal, Barrio urbanizado, Conjunto habitacional, Núcleo habitacional transitorio. Son categorías definidas según el Ministerio de Desarrollo y Hábitat en Junio de 2020.

#Comunas
Este conjunto de datos proporciona información sobre la ubicación, perímetro y área de las comunas de la Ciudad de Buenos Aires, establecidas a partir de la Ley Orgánica de Comunas (Ley Nº 1777/2005). La información permite analizar la distribución territorial y la organización administrativa de la ciudad, facilitando estudios de planificación urbana y gestión pública.



```{r Operaciones}
#Hacemos el space join entre los barrios y los radiocensales, para unir solo las partes de la geometria, es decir los radiocensales, que se intersectan con los barrios populares

barrios_vul_rs <- st_join(barrios_vul, radios2, join = st_intersects) 


barrios_vul_selec <- barrios_vul_rs %>% filter(NOMBRE %in% c("Villa 31","Villa 31 - Padre Mugica", "Villa 21-24", "Villa 15 - Ciudad Oculta")) %>%
  mutate(NOMBRE = case_when(
    NOMBRE == "Villa 15 - Ciudad Oculta" ~ "Villa_15",
    NOMBRE == "Villa 31 - Padre Mugica" ~ "Villa_31",
    NOMBRE == "Villa 31 - Padre Mugica" ~ "Villa_31",
    NOMBRE == "Villa 21-24" ~ "Villa_21_24"
  ))  %>%
  rename(barrios_nom = NOMBRE)
 #Renombramos para que sea mas facil manejar el dato

barrios_vul_selec <- barrios_vul_selec %>%
  mutate(barrios_nom = coalesce(barrios_nom, "Villa_31")) #esto para que renombre los NA como Villa 31 que es el primer string
rm(barrios_vul)
rm(barrios_vul_rs)

write.csv(barrios_vul_selec, "barrios_vul_selec.csv", row.names = TRUE)




```


```{r}
#Hacemos los buffers
buffer_vul_500  <- barrios_vul_selec %>% st_buffer(500)  %>% mutate(distancia = "500m")
buffer_vul_1000 <- barrios_vul_selec %>% st_buffer(1000) %>% mutate(distancia = "1000m")
buffer_vul_2000 <- barrios_vul_selec %>% st_buffer(2000) %>% mutate(distancia = "2000m")

# Anillos concéntricos para barrios vulnerables
buffers_barrios_vul <- bind_rows(
  buffer_vul_500 %>% mutate(distancia = "0-500m"),
  st_difference(buffer_vul_1000, buffer_vul_500) %>% mutate(distancia = "500-1000m"),
  st_difference(buffer_vul_2000, buffer_vul_1000) %>% mutate(distancia = "1000-2000m")
) %>%
  mutate(distancia = factor(distancia, levels = c("0-500m", "500-1000m", "1000-2000m")))

rm(buffer_vul_500)
rm(buffer_vul_1000)
rm(buffer_vul_2000)
```


```{r}
#Joins: Unimos por interseccion los buffers con las escuelas para ver cuantas entran en cada radio

barrios_vul_educ <- st_join(buffers_barrios_vul, educ_sna, join = st_intersects)
filter(!is.na(distancia))


```

```{r}
educ_barrios_vul <- st_join(educ_sna, buffers_barrios_vul, join = st_intersects)%>%
  filter(!is.na(distancia)) 
#para sacar escuelas que no pertenezcan a ningun buffer (mas adelante para grafico=
educ_puntos <- educ_barrios_vul %>%
  st_cast("POINT")
st_geometry_type(educ_puntos) %>% unique()

```




```{r}
ggplot(educ_barrios_vul) +
  geom_sf(data = radio_bsas, fill = "grey95", color = "white") +
  geom_sf(aes(color = distancia), size = 1) +
  facet_wrap(distancia~NOMBRE) +
  theme_minimal() +
  labs(title = "Escuelas dentro de buffers de barrios populares")
```


```{r}
#Conteo
conteo_esc_bpop <- barrios_vul_educ %>%
  group_by(NOMBRE, distancia) %>%  # reemplazá ID_barrio por la columna que identifica barrios
  summarize(cantidad_escuelas = n(), .groups = "drop") %>%
  arrange(NOMBRE, distancia)


```

```{r}
ggplot(conteo_esc_bpop, aes(x = NOMBRE, y = cantidad_escuelas, fill = distancia)) +
  geom_bar(stat = "identity", position = "dodge") +
  labs(
    title = "Cantidad de escuelas cercanas por barrio vulnerable y distancia",
    x = "Barrio",
    y = "Cantidad de escuelas",
    fill = "Distancia del barrio"
  ) +
  theme_minimal() +
  theme(axis.text.x = element_text(angle = 45, hjust = 1))
```

```{r}
ggplot()+
  geom_col(data = conteo_esc_bpop, aes(x = distancia, y = cantidad_escuelas, fill = distancia)) +
  facet_wrap(~NOMBRE) +
  labs(
    title = "Escuelas dentro del radio de cada barrio",
    x = "Distancia",
    y = "Cantidad de escuelas"
  ) +
  theme_minimal()
```


```{r Geoconsulta tiempos a pie}
barrios_vul_puntos <- barrios_vul_selec %>%
  st_point_on_surface() %>%
  select(Id, barrios_nom, CO_FRAC_RA, TIPO_ASENT,MANZANA, Superficie, geometry)  # Ajustá según tus columnas

radios_vul8 <- barrios_vul_puntos %>% 
  group_by(barrios_nom) %>% 
  arrange(desc(Superficie)) %>% 
  slice_head(n = 8) %>%
  ungroup()
buff_vul_500 <- st_buffer(radios_vul8, dist = 500)
buff_vul_1000 <- st_buffer(radios_vul8, dist = 1000)
buff_vul_2000 <- st_buffer(radios_vul8, dist = 2000)

escuelasvul_500 <- st_filter(educ_sna, buff_vul_500)
escuelasvul_1000 <- st_filter(educ_sna, buff_vul_1000)
escuelasvul_2000 <- st_filter(educ_sna, buff_vul_2000)


# 1. Configurar OSRM en modo a pie
options(osrm.profile = "foot")

# 2. Transformar ambos datasets a CRS 4326 (WGS84)
radios_vul8 <- st_transform(radios_vul8, 4326)
escuelasvul_500 <- st_transform(escuelas_500, 4326)

# 3. Ejecutar la matriz de tiempos
tabla_tiempos <- osrmTable(
  src = radios_vul8,
  dst = escuelasvul_500
)

# 4. Convertir matriz a formato largo para análisis
df_tiempos <- as.data.frame(tabla_tiempos$durations)
df_tiempos$radio_id <- rownames(df_tiempos)

df_tiempos_largo <- df_tiempos %>%
  pivot_longer(
    cols = -radio_id,
    names_to = "escuela_id",
    values_to = "tiempo_min"
  )




```


```{r}
# 3. Ejecutar la matriz de tiempos
tabla_tiempos2 <- osrmTable(
  src = radios_vul8,
  dst = escuelasvul_1000
)

# 4. Convertir matriz a formato largo para análisis
df_tiempos2 <- as.data.frame(tabla_tiempos$durations)
df_tiempos2$radio_id <- rownames(df_tiempos)

df_tiempos_largo2 <- df_tiempos2 %>%
  pivot_longer(
    cols = -radio_id,
    names_to = "escuela_id",
    values_to = "tiempo_min"
  )

```



```{r}
# 3. Ejecutar la matriz de tiempos
tabla_tiempos3 <- osrmTable(
  src = radios_vul8,
  dst = escuelas_2000
)

# 4. Convertir matriz a formato largo para análisis
df_tiempos3 <- as.data.frame(tabla_tiempos$durations)
df_tiempos3$radio_id <- rownames(df_tiempos)

df_tiempos_largo3 <- df_tiempos3 %>%
  pivot_longer(
    cols = -radio_id,
    names_to = "escuela_id",
    values_to = "tiempo_min"
  )
```



```{r}
proximidad <- st_join(barrios_puntos, educ_barrios_vul, join = st_nearest_feature)

```


```{r}
#de una sola vez
# 500 m
tabla_tiempos <- osrmTable(src = radios_vul8, dst = escuelasvul_500)
df_tiempos <- as.data.frame(tabla_tiempos$durations)
df_tiempos$radio_id <- rownames(df_tiempos)
df_tiempos_largo <- df_tiempos %>%
  pivot_longer(cols = -radio_id, names_to = "escuela_id", values_to = "tiempo_min")

# 1000 m
tabla_tiempos2 <- osrmTable(src = radios_vul8, dst = escuelasvul_1000)
df_tiempos2 <- as.data.frame(tabla_tiempos2$durations)
df_tiempos2$radio_id <- rownames(df_tiempos2)
df_tiempos_largo2 <- df_tiempos2 %>%
  pivot_longer(cols = -radio_id, names_to = "escuela_id", values_to = "tiempo_min")

# 2000 m
tabla_tiempos3 <- osrmTable(src = radios_vul8, dst = escuelas_2000)
df_tiempos3 <- as.data.frame(tabla_tiempos3$durations)
df_tiempos3$radio_id <- rownames(df_tiempos3)
df_tiempos_largo3 <- df_tiempos3 %>%
  pivot_longer(cols = -radio_id, names_to = "escuela_id", values_to = "tiempo_min")
```


```{r}

```



```{r}
```

```{r}

```


```{r}

```
