---
title: "Tp_movilidad_cdde2"
author: "Lucas S. Melfi"
date: "2025-05-31"
output: html_document
---

```{r setup, include=FALSE}
knitr::opts_chunk$set(echo = TRUE)
```

```{r Librerías}
library(tidyverse)
library(here)
library(sf)
library(nngeo)
library(leaflet)

```

```{r Urls}
url_barrios_pop <- "https://cdn.buenosaires.gob.ar/datosabiertos/datasets/ministerio-de-desarrollo-humano-y-habitat/barrios-populares/barrios_populares_badata_WGS84.geojson"

url_barrios2 <- "https://cdn.buenosaires.gob.ar/datosabiertos/datasets/ministerio-de-desarrollo-humano-y-habitat/barrios-populares"

url_comunas <- "https://cdn.buenosaires.gob.ar/datosabiertos/datasets/ministerio-de-educacion/comunas/comunas.geojson"
url_educativos <- "https://cdn.buenosaires.gob.ar/datosabiertos/datasets/ministerio-de-educacion/establecimientos-educativos/establecimientos_educativos.geojson"

url_socioecocaba <- "https://cdn.buenosaires.gob.ar/datosabiertos/datasets/direccion-general-de-estadisticas-y-censos/encuesta-anual-hogares/encuesta-anual-hogares-2019.csv"


```


`

```{r Carga de datos}
td <- tempdir()
  download.file(url = paste(url_barrios2,
                            "barrios-populares-badata.zip",
                            sep = "/"),
                destfile = fs::path(td, "barrios-populares-badata.zip") )
  unzip(zipfile = fs::path(td, "barrios-populares-badata.zip"),
        exdir = td)
  barrios <- read_sf(fs::path(td, "barrios_vulnerables.shp"))
  rm(td)
st_crs(barrios)
sum(!st_is_valid(barrios))

comunas <- st_read(url_comunas)
st_crs(comunas)
sum(!st_is_valid(comunas))

educ <- st_read(url_educativos)
sum(!st_is_valid(educ))

socioeco_caba <- read.csv(url_socioecocaba, fileEncoding = "latin1")

  
```
#Barrios populares 
Capa que contiene el registro de los denominados barrios poulares de la Ciudad Autonoma de Buenos Aires. Dichos barrios son considerados las zonas precarias y vulnerables.
#TIPO_ASENT		
Tipo de registro: Villa, Asentamiento precario, Barrio municipal, Barrio urbanizado, Conjunto habitacional, Núcleo habitacional transitorio. Son categorías definidas según el Ministerio de Desarrollo y Hábitat en Junio de 2020.

#Comunas
Este conjunto de datos proporciona información sobre la ubicación, perímetro y área de las comunas de la Ciudad de Buenos Aires, establecidas a partir de la Ley Orgánica de Comunas (Ley Nº 1777/2005). La información permite analizar la distribución territorial y la organización administrativa de la ciudad, facilitando estudios de planificación urbana y gestión pública.



```{r Operaciones}
barrios <- st_transform(barrios, 4326)
st_crs(barrios)
comunas <- st_transform(comunas, 4326)
st_crs(comunas)
educ <- st_transform(educ, 4326)
#Nos aseguramos que todos los barrios estan en el mismo CRC

barrios_j <- st_join(barrios, comunas, join = st_intersects) #Unimos solo las partes de la geometría que se intersectan entre barrios populares y comunas.
barrios_selec <- barrios_j %>% filter(NOMBRE %in% c("Villa 31", "Villa 21-24", "Villa 15 - Ciudad Oculta")) %>%
  mutate(NOMBRE = case_when(
    NOMBRE == "Villa 15 - Ciudad Oculta" ~ "Villa_15",
    NOMBRE == "Villa 31 - Padre Mugica" ~ "Villa_31",
    NOMBRE == "Villa 21-24" ~ "Villa_21-24"
  )) #Renombramos para que sea mas facil manejar el dato

barrios_selec <- barrios_selec %>%
  mutate(NOMBRE = coalesce(NOMBRE, "Villa_31")) #esto para que renombre los NA como Villa 31 que es el primer string
centroides_bar <- st_centroid(barrios_selec) #trazamos centroides en barrios para la posterior medicion de distancias
distancias <- st_distance(centroides_bar, educ) #Medimos (las escuelas estan en geometria punto)
cercanias <-  st_nearest_feature(centroides_bar, educ) #Vemos cuales son las mas cercanas, quedan en el vector
centroides_bar2 <- centroides_bar %>% #el vector almacena numero y posicionamiento, lo cruzamos con centroides y
  mutate(escuela_cercana = educ$nam[cercanias]) #...traemos los nombres de las escuelas más cercanas.

centroides_bar3 <- centroides_bar2 %>% mutate(distancia_m = as.numeric (st_distance(geometry, educ[cercanias, ], by_element = TRUE)), 
                                              distancia_km = distancia_m / 1000)
#da numeros con unidades, si no pongo  el as.numeric y segun claude y gpt eso dificulta para operaciones posteriores (preguntar a Pablo)

#Ahora ya tenemos los colegios con las distancias mas cercanas!

names(socioeco_caba)
glimpse(socioeco_caba)
socioec_com <- group_by(socioeco_caba, comuna) %>%
  summarise(
    ingreso_mediano = median(ingresos_familiares, na.rm  = TRUE),
    ingreso_medio = mean(ingresos_familiares, nar.rm = TRUE ),
    ) #Sacamos  medias y medianas de ingresos familiares luego de agrupar por comunas
com_ingreso <- left_join(comunas, socioec_com, by = "comuna")
#Unimos un join espacial con uno no espacial!

# barrios_cmya <- com_ingreso %>% filter(barrios %in% c("Caballito", "Almagro, Boedo", "Recoleta")) %>% st_centroid()
#Seleccionamos barrios peroy como es una geometria multipoligon le hacems centroides (esto no va porque necesito los barrios cmya como multipoligons para leafleet)
 
barrios_cmym <- com_ingreso %>% filter(barrios %in% c("Caballito", "Almagro, Boedo", "Recoleta"))
barrios_cmya <- st_centroid(barrios_cmym)
#Esto lo hacemos para representar en leafleet

cmya_cercanias <-  st_nearest_feature(barrios_cmya, educ) 
barrios_cmyaed2 <- barrios_cmya %>% mutate(escuela_cercana = educ$nam[cmya_cercanias], 
                                          distancia_m = as.numeric(st_distance(geometry,
                                                                               educ[cmya_cercanias, ],
                                                                               by_element =TRUE)),
                                          distancia_km = as.numeric(st_distance(geometry,                                                                                educ[cmya_cercanias,],
                                                                                by_element = TRUE)
                                          ) / 1000
)
#Aca  vamos a hacer integrar ambos datasets para ver la distancias
escuelas_cercanas <- educ %>% filter(nam %in% barrios_cmyaed2$escuela_cercana) #Para Leafleet
escuelas_cercanas2 <- educ %>% filter(nam %in% barrios_pcomp$escuela_cercana)
comparacion_distancias <- bind_rows(centroides_bar3 %>% mutate(niv_socioeco = "Barrio Popular"),
                                    barrios_cmyaed2 %>% mutate(niv_socioeco = case_when 
                                                               (barrios== "Recoleta" ~ "Clase Alta",
                                                                 barrios == "Almagro, Boedo" ~ "Clase Media",
                                                                 barrios == "Caballito" ~ "Clase Media Alta",
                                                                 TRUE ~ "Desconocido" )))
#Ocurre que no tienen los mismos campos. Vamos a armar una tabla:
#1) Renombramos y colectamos las mismas columnas

barrios_pcomp <- centroides_bar3 %>%
  rename( barrio = NOMBRE,) %>%
  mutate(niv_socioeco = "Barrio Popular") %>%
  select(barrio, comuna, niv_socioeco, escuela_cercana,  distancia_m, distancia_km, geometry)

barrios_cmyaed2 <- barrios_cmyaed2 %>%
  rename( barrio = barrios,) %>%
  mutate( niv_socioeco = case_when(
      barrio == "Recoleta" ~ "Clase Alta",
      barrio == "Almagro, Boedo" ~ "Clase Media",
      barrio == "Caballito" ~ "Clase Media Alta", TRUE ~ "Desconocido")) %>% 
        select(barrio, comuna, niv_socioeco, escuela_cercana,  distancia_m, distancia_km, geometry)

#Ahora sí, unimos
comparacion_distancias <- bind_rows(barrios_pcomp, barrios_cmyaed2)

# Esto no 
#barrios_cmyaed3 <- barrios_cmyaed2 %>%
#  left_join(educ %>% select(nam, geometry), by = c("escuela_cercana" = "nam")) %>%
#  rename(geom_escuela = geometry.y) %>%
#  st_as_sf(crs = st_crs(barrios_cmyaed2))

```



```{r visualizaciones}
ggplot(barrios_j2) +
  geom_sf(aes(fill = is.na(comuna))) +
  labs(title = "Barrios populares: ¿tienen comuna asignada?",
       fill = "¿Tiene comuna?") +
  theme_minimal()


ggplot() +
  geom_sf(data = comunas, fill = "grey90", color = "black") +
  geom_sf(data = barrios_j, aes(fill = comuna), color = NA, alpha = 0.8) +
  labs(title = "Ubicación de barrios populares dentro de CABA",
       fill = "Comuna") +
  theme_minimal()


leaflet() %>%
  addProviderTiles("CartoDB.Positron") %>%
  addPolygons(data = comunas,
              fillColor = "transparent",
              color = "black",
              weight = 1,
              label = ~comuna)%>%
  addPolygons(data = barrios_j,
              fillColor = "red",
              color = "darkred",
              weight = 1,
              fillOpacity = 0.6,
              label = ~NOMBRE)


leaflet() %>%
  addProviderTiles("CartoDB.Positron") %>%
  addPolygons(data = comunas,
              fillColor = "transparent",
              color = "black",
              weight = 1,
              label = ~comuna)%>%
  addPolygons(data = com_ingreso,
              fillColor = "red",
              color = "darkred",
              weight = 1,
              fillOpacity = 0.6,
              label = ~barrios)

leaflet() %>%
  addProviderTiles("CartoDB.Positron") %>%
  addPolygons(data = comunas,
              fillColor = "transparent",
              color = "black",
              weight = 1,
              label = ~comuna)%>%
  addCircleMarkers(data = barrios_pcomp, #reemplazar addpolygons por addcirclemarkers porque son gm de puntos
              fillColor = "red",
              color = "darkred",
              weight = 1,
              fillOpacity = 0.6,
              label = ~barrios) %>%
  addCircleMarkers(data = barrios_cmyaed2,
              fillColor = "blue",
              color = "darkblue",
              weight = 1,
              fillOpacity = 0.6,
              label = ~barrios)
#Este no se ve claramente. Probamos otro poniendo los barrios multipoligons

  leaflet() %>%
    addProviderTiles("CartoDB.Positron") %>%
    addPolygons(data = comunas,
                fillColor = "transparent",
                color = "black",
                weight = 1,
                label = ~comuna)%>%
    addPolygons (data = barrios_selec, 
                fillColor = "red",
                color = "darkred",
                weight = 1,
                fillOpacity = 0.6,
                label = ~barrios) %>%
    addPolygons(data = barrios_cmym,
                fillColor = "blue",
                color = "darkblue",
                weight = 1,
                fillOpacity = 0.6,
                label = ~barrios) %>% 
    addCircleMarkers(data = escuelas_cercanas,
                     radius = 6,
                     color = "darkorange",
                     fillColor = "orange",
                     fillOpacity = 0.8,
                     label = ~escuelas_cercanas,
                     popup = ~paste0("<strong>Escuela:</strong> ", escuelas_cercanas)) %>%
    addCircleMarkers(data = escuelas_cercanas2,
                     radius = 6,
                     color = "darkgreen",
                     fillColor = "green",
                     fillOpacity = 0.8,
                     label = ~escuelas_cercanas,
                     popup = ~paste0("<strong>Escuela:</strong> ", escuelas_cercanas))
                    



```



