---
title: "Tp_movilidad_cdde2"
author: "Lucas S. Melfi"
date: "2025-05-31"
output: html_document
---

```{r setup, include=FALSE}
knitr::opts_chunk$set(echo = TRUE)
```

```{r Librerías}
library(tidyverse)
library(here)
library(sf)
library(nngeo)
library(leaflet)

```

```{r Urls}
url_barrios_pop <- "https://cdn.buenosaires.gob.ar/datosabiertos/datasets/ministerio-de-desarrollo-humano-y-habitat/barrios-populares/barrios_populares_badata_WGS84.geojson"

url_barrios2 <- "https://cdn.buenosaires.gob.ar/datosabiertos/datasets/ministerio-de-desarrollo-humano-y-habitat/barrios-populares"

url_comunas <- "https://cdn.buenosaires.gob.ar/datosabiertos/datasets/ministerio-de-educacion/comunas/comunas.geojson"
url_educativos <- "https://cdn.buenosaires.gob.ar/datosabiertos/datasets/ministerio-de-educacion/establecimientos-educativos/establecimientos_educativos.geojson"

url_socioecocaba <- "https://cdn.buenosaires.gob.ar/datosabiertos/datasets/direccion-general-de-estadisticas-y-censos/encuesta-anual-hogares/encuesta-anual-hogares-2019.csv"


```


```{r Carga de datos 1}

barrios_pop <- st_read(url_barrios_pop)
st_crs(barrios_pop)
sum(!st_is_valid(barrios_pop))

#391 geometrías invalidas
#Corrijo
barrios_pop <- st_make_valid(barrios_pop)
sum(!st_is_valid(barrios_pop))

#Preguntar a Pablo porque me sigue dando mal

```


```{r Posibilidad 2: Shape}
td <- tempdir()
  download.file(url = paste(url_barrios2,
                            "barrios-populares-badata.zip",
                            sep = "/"),
                destfile = fs::path(td, "barrios-populares-badata.zip") )
  unzip(zipfile = fs::path(td, "barrios-populares-badata.zip"),
        exdir = td)
  barrios <- read_sf(fs::path(td, "barrios_vulnerables.shp"))
  rm(td)
st_crs(barrios)
sum(!st_is_valid(barrios))

  
```
#Barrios populares 
Capa que contiene el registro de los denominados barrios poulares de la Ciudad Autonoma de Buenos Aires. Dichos barrios son considerados las zonas precarias y vulnerables.
#TIPO_ASENT		
Tipo de registro: Villa, Asentamiento precario, Barrio municipal, Barrio urbanizado, Conjunto habitacional, Núcleo habitacional transitorio. Son categorías definidas según el Ministerio de Desarrollo y Hábitat en Junio de 2020.


```{r Carga de datos 2}

comunas <- st_read(url_comunas)
st_crs(comunas)
sum(!st_is_valid(comunas))

educ <- st_read(url_educativos)
sum(!st_is_valid(educ))

socioeco_caba <- read.csv(url_socioecocaba, fileEncoding = "latin1")

```
#Comunas
Este conjunto de datos proporciona información sobre la ubicación, perímetro y área de las comunas de la Ciudad de Buenos Aires, establecidas a partir de la Ley Orgánica de Comunas (Ley Nº 1777/2005). La información permite analizar la distribución territorial y la organización administrativa de la ciudad, facilitando estudios de planificación urbana y gestión pública.



```{r Operaciones}
barrios <- st_transform(barrios, 4326)
st_crs(barrios)
comunas <- st_transform(comunas, 4326)
st_crs(comunas)
educ <- st_transform(educ, 4326)

barrios_j <- st_join(barrios, comunas, join = st_intersects) #Unimos solo las partes de la geometría que se intersectan

barrios_selec <- barrios_j %>% filter(NOMBRE %in% c("Villa 31", "Villa 21-24", "Villa 15 - Ciudad Oculta")) %>%
  mutate(NOMBRE = case_when(
    NOMBRE == "Villa 15 - Ciudad Oculta" ~ "Villa_15",
    NOMBRE == "Villa 31 - Padre Mugica" ~ "Villa_31",
    NOMBRE == "Villa 21-24" ~ "Villa_21-24"
  ))
barrios_selec <- barrios_selec %>%
  mutate(NOMBRE = coalesce(NOMBRE, "Villa_31"))
centroides_bar <- st_centroid(barrios_selec)
distancias <- st_distance(centroides_bar, educ)
cercanias <-  st_nearest_feature(centroides_bar, educ)
centroides_bar2 <- centroides_bar %>%
  mutate(escuela_cercana = educ$nam[cercanias])

centroides_bar3 <- centroides_bar2 %>% mutate(distancia_m = as.numeric (st_distance(geometry, educ[cercanias, ], by_element = TRUE)),
                                          distancia_km = distancia_m / 1000
                                          )
#da numeros con unidades sin el as.numeric y segun claude y gpt eso dificulta para operaciones posteriores (preguntar a Pablo)

#Ahora ya tenemos los colegios con las distancias mas cercanas!

names(socioeco_caba)
glimpse(socioeco_caba)
socioec_com <- group_by(socioeco_caba, comuna) %>%
  summarise(
    ingreso_mediano = median(ingresos_familiares, na.rm  = TRUE),
    ingreso_medio = mean(ingresos_familiares, nar.rm = TRUE ),
    ) 
com_ingreso <- left_join(comunas, socioec_com, by = "comuna")
#Unimos un join espacial con uno no espacial
```



```{r visualizaciones}
ggplot(barrios_j2) +
  geom_sf(aes(fill = is.na(comuna))) +
  labs(title = "Barrios populares: ¿tienen comuna asignada?",
       fill = "¿Tiene comuna?") +
  theme_minimal()


ggplot() +
  geom_sf(data = comunas, fill = "grey90", color = "black") +
  geom_sf(data = barrios_j, aes(fill = comuna), color = NA, alpha = 0.8) +
  labs(title = "Ubicación de barrios populares dentro de CABA",
       fill = "Comuna") +
  theme_minimal()


leaflet() %>%
  addProviderTiles("CartoDB.Positron") %>%
  addPolygons(data = comunas,
              fillColor = "transparent",
              color = "black",
              weight = 1,
              label = ~comuna)%>%
  addPolygons(data = barrios_j,
              fillColor = "red",
              color = "darkred",
              weight = 1,
              fillOpacity = 0.6,
              label = ~NOMBRE)

```



